臺灣板橋地方法院民事裁定　　　　　100年度消債更字第186號
聲　請　人　周麗美
上列聲請人因消費者債務清理事件聲請更生，本院裁定如下：
    主  文
聲請駁回。
聲請費用由聲請人負擔。
    理  由
一、按聲請更生或清算不合程式或不備其他要件者，法院應以裁
    定駁回之，但其情形可以補正者，法院應定期間先命補正，
    消費者債務清理條例（下稱本條例）第8 條定有明文。次按
    債務人與金融機構協商成立者，不得聲請更生或清算，但因
    不可歸責於己之事由，致履行顯有重大困難者，不在此限，
    本條例第151 條第5 項亦有明文。蓋該債務清償方案係經債
    務人行使程序選擇權而與債權人締結之債務清理契約，即應
    受該契約之拘束，且本條例更生之規範目的，係在維持債務
    人基本生活之情況下，於債務人之能力範圍內盡力清償債務
    ，非謂債務人得任意利用債務清理程式減輕債務。因此，為
    避免債務人針對已成立之協商方案任意毀諾，濫用更生或清
    算之債務清理程式，須債務人於協商成立後因不可歸責於己
    之事由，致其無法履行原定清償方案，始例外得依本條例聲
    請更生或清算。
二、聲請意旨略以：聲請人即債務人周麗美積欠金融機構債務共
    新臺幣（下同）259 萬6065元，於本條例施行後，依金融機
    構無擔保債權前置協商機制，與最大債權金融機構國泰世華
    商業銀行股份有限公司（下稱國泰世華銀行）達成分期還款
    協議，條件為：自民國99年5 月10日起，分72期，年利率10
    ％，每月償還5 萬294 元。惟聲請人前經營之亨通投資顧問
    有限公司（下稱亨通公司），以川飛能源股份有限公司（下
    稱川飛公司）之募資及行銷顧問業務報酬為營業收入，嗣因
    川飛公司經營發生問題而未給付每月10萬元之報酬，使亨通
    公司無法繼續經營，聲請人亦因而失業，失業後之收入不敷
    繳納前置協商款項，不得不於100 年1 月開始毀諾，係有不
    可歸責於己之事由，致履行有重大困難之情形，爰聲請裁定
    准予更生等語。
三、本件聲請人於本條例施行後，曾以書面向最大債權金融機構
    國泰世華銀行請求共同協商債務清償方案，並於99年4 月12
    日與各債權金融機構成立協商，約定自99年5 月10日起，每
    月還款5 萬294 元，共分72期，年利率10％，依各債權比例
    清償債務，至全部債務清償為止，惟聲請人履行8 期後，於
    100 年1 月間毀諾之事實，有國泰世華銀行100 年9 月7 日
    民事陳報狀暨所附之前置協商紀錄、協議書、還款分配表暨
    表決結果、協商申請書、收入證明切結書、繳款明細各1 份
    （均影本）為憑（見本院卷(二)第3 至26頁）。是聲請人向本
    院聲請更生，自須審究其「協商成立後」是否有「不可歸責
    於己之事由致履行顯有重大困難」之情事，方為適法。經查
    ：
(一)、聲請人雖主張其經營之亨通公司執行顧問業務，未據委託人
    川飛公司給付每月10萬元之報酬，致聲請人因亨通公司無法
    繼續經營而失業，失業後之收入不敷繳納上開前置協商款項
    ，不得不於100 年1 月開始毀諾云云。惟本院就聲請人上開
    主張函詢川飛公司是否屬實，業經川飛公司函覆說明略以：
    「經本公司查證，本公司前於97年8 月27日與亨通公司簽訂
    合作契約書委託亨通公司私募集資金業務事宜（周麗美為亨
    通公司代表人），期間自97年8 月25日至97年11月30日止。
    再於97年12月1 日再另簽訂展期契約書約定契約期間自97年
    12 月1日起至98年6 月30日止。後因亨通公司未能於合作期
    間終止前募集到甲方所需之資金款項，雙方於98年7 月2 日
    另訂協議書同意終止合作契約，亨通公司依照合作契約書第
    4 條規定扣除已支出之相關費用及成本30萬元後，應將餘款
    70 萬 元返還本公司（即甲方），並由周麗美開立台新國際
    商業銀行，金額70萬元之支票1 張作為償還，然該票據嗣後
    經本公司提示因存款不足而退票，亨通公司迄今仍未清償本
    公司所欠70萬元，此有本公司對周麗美以99年度司促字第36
    56號支付命令聲請強制執行可證，實亨通公司或周麗美仍積
    欠本公司70萬元費用。」等語，此有川飛公司100 年12月14
    日（100 ）川管字第1001214001號函暨所附之合作契約書、
    合作契約書（展期）、協議書、支票暨退票理由單、合作金
    庫銀行存入票據退票通知書回單、本院99年度司促字第3656
    號支付命令、支付命令確定證明書各1 件（均影本）可稽（
    見本院卷(二)第142 至151 頁）。是於99年4 月12日聲請人與
    國泰世華銀行成立協商前，聲請人所經營之亨通公司與川飛
    公司間之委託顧問合作契約，業於98年7 月2 日即經雙方合
    意終止，聲請人並仍積欠川飛公司支票票款70萬元，上開事
    實並為聲請人所明知，則亨通公司與川飛公司間之報酬爭議
    於協商成立前既已存在，聲請人主張此為協商成立後所發生
    ，並執此事由聲請更生，即非可採。
(二)、聲請人雖另提出財產及收入狀況說明書，主張目前之收入已
    不足履行協商方案，惟經本院於100 年11月11日函請聲請人
    補正提出其於協商毀諾前、後之全部收入來源暨具體證明，
    聲請人僅具狀陳稱：「本人不想讓雇主知道有卡債問題，只
    想賺錢早日將卡債問題解決，故無法提出收入證明，敬請體
    諒。」等語（見本院卷(二)第50頁）。是以聲請人既未就其收
    入數額及來源提出具體之證明或調查方法，實難僅以其空泛
    之指陳，即遽認其主張屬實。況依聲請人與國泰世華銀行協
    商時所出具之收入證明切結書（見本院卷(二)第19頁），其於
    協商時之每月收入為12萬元，國泰世華銀行並據以提出每月
    償還5 萬294 元之協商方案，則聲請人於協商成立時應已評
    估可否履行協商條件之情事。聲請人當時衡量其資力、經濟
    狀況後，既願簽署協商協議書，與債權銀行成立協商，自應
    考量籌措資金來源之規劃，即使事後發生履行不便之情形，
    亦得經由個別債權銀行協商程序以求適當履債，尚難逕執此
    為不可歸責於己之事由行提起本件更生之聲請。此外，聲請
    人未提出其他證據釋明其於協商成立後，有何經濟狀況重大
    變更，或不可歸責於己之事由，致履行協商顯有重大困難，
    其聲請更生自難認有據。
四、綜上所述，聲請人主張其毀諾係因不可歸責於己之事由所致
    ，尚難採信，聲請人復未提出其他證據證明有何不可歸責於
    己之事由，致履行原協議內容有重大困難情事，是本件聲請
    與消費者債務清理條例第151 條第5 項規定即有不符，依首
    揭說明，應駁回其更生之聲請，爰裁定如主文。
中    華    民    國    100   年    12    月    23    日
                  民事第三庭    法  官  賴彥魁
以上正本係照原本作成。
如不服本裁定應於送達後10日內向本院提出抗告狀，並繳納抗告
費新臺幣1000元。
中    華    民    國    100   年    12    月    23    日
                                書記官  蔡佳容